臺灣高等法院刑事判決　　　　　　　　 96年度上訴字第721號
上　訴　人
即　被　告　甲○○
　　　　　　　　　　0號5樓
　　　　　　　　　　現於臺灣桃園女子監獄執行
選任辯護人　李承志律師
上列上訴人因毒品危害防制條例案件，不服臺灣桃園地方法院94
年度訴字第1885號，中華民國95年12月20日第一審判決（起訴案
號：臺灣桃園地方法院檢察署94年度偵字第13078號），提起上
訴，本院判決如下：
    主  文
原判決撤銷。
甲○○連續販賣第一級毒品，處無期徒刑，褫奪公權終身。扣案
如附表一、二編號1 所示之第一級毒品海洛因及第二級毒品甲基
安非他命均沒收銷燬之；扣案如附表一、二編號2 所示之電子秤
共參個、分裝袋共參佰捌拾玖只、杓子參個及OKWAP 牌行動電話
（搭配0000000000號門號，不含SIM 卡）壹具均沒收
。未扣案之販賣第一級毒品所得新臺幣伍仟元沒收，如全部或一
部不能沒收時，以其財產抵償之。
    事  實
一、甲○○明知海洛因、甲基安非他命（Methamphetamine） 分
    別為毒品危害防制條例第2 條第2 項第1 款、第2 款所列之
    第一級、第二級毒品，不得製造、運輸、販賣及持有，竟基
    於意圖營利販賣第一級毒品海洛因、第二級毒品甲基安非他
    命之概括犯意，先於民國 (下同)94年7月初，在臺北市某處
    ，向不詳之人以新臺幣（下同）20萬元之價格，販入不詳數
    量之海洛因及甲基安非他命 (內含附表一編號1所示之海洛
    因及甲基安非他命)；嗣於94年7月2日起至同年7月8日上午9
    時許止，在其位於桃園縣中壢市○○○街58巷10號5樓之住
    處內，以1,000元之價格，分別販賣海洛因予楊長儀5次（每
    次均約0.2公克），所得金額共計5,000元；後甲○○又承前
    犯意，於94年7月24日下午5時許，在臺北市某咖啡廳內，向
    真實姓名、年籍不詳綽號「阿西」之男子以30萬元之價格，
    販入附表二編號1所示之海洛因及甲基安非他命。
二、嗣甲○○先於同年7 月9 日晚上6 時10分許，在上開中壢市
    ○○○街58巷10號前，為警查獲其另案經臺灣臺北地方法院
    檢察署通緝中，經甲○○同意，在該10號5 樓之住處內，查
    獲如附表一所示之毒品、供其販賣毒品所用之行動電話1 具
    （搭配0000000000號門號，不含SIM卡）及預備供其販毒所
    用之電子秤等物（詳如該附表編號1、2所示）；後又於同年
    月25日凌晨3時30分許，由不知情之案外人劉建民駕駛2415-
    KC號自小客車搭載甲○○，行經國道3號高速公路南向72 公
    里處（桃園縣龍潭鄉境內），劉建民見警盤查欲駕車逃離，
    然仍為警制止，經警實施附帶搜索且經甲○○同意，在該自
    小客車內副駕駛座腳踏墊等處查獲如附表二所示之毒品及預
    備供其販賣毒品所用之電子秤等物。
三、案經桃園縣政府警察局中壢分局、國道公路警察局第6 警察
    隊報請臺灣桃園地方法院檢察署檢察官偵查起訴及移送併案
    審理。
    理  由
壹、程序方面：
一、關於證人楊長儀之警詢陳述之證據能力：
(一)按被告以外之人於審判外之言詞或書面陳述，除法律有規定
    者外，不得作為證據，刑事訴訟法第159 條第1 項固定有明
    文。惟被告以外之人於檢察事務官、司法警察官或司法警察
    調查中所為之陳述，與審判中不符時，其先前之陳述具有較
    可信之特別情況，且為證明犯罪事實存否所必要者，得為證
    據，刑事訴訟法第159條之2亦有明文，此為同法第159條第1
    項所稱「法律有規定」，而為傳聞法則之例外。
(二)查本件證人楊長儀曾於警詢中為陳述，其性質屬傳聞證據，
    辯護人亦否認其證據能力。惟證人楊長儀於警詢陳述向被告
    購買毒品之時間、地點、數量、金額均甚明確，嗣於原審到
    庭作證，則否認有向被告購買毒品情事，辯稱係其找被告聊
    天云云，核其於原審審理時之證述與其警詢之陳述，顯有不
    符。而證人楊長儀於警詢之陳述，據案發時間較近，且係為
    警察當場查獲，未及思索利害關係，且有通聯紀錄可資佐證
    ，其陳述有可信之特別情況，且為證明犯罪事實存否所必要
    ，自得作為證據。
二、扣案之毒品等物：
    扣案如附表一、二所示之毒品、電子秤等物，均與本案事實
    具有自然的關聯性，並無證據證明係公務員違背法定程序或
    經偽造、變造所取得，是認上開扣案物，均得作為證據。
三、上開毒品之鑑定書：
    按法院或檢察官得囑託醫院、學校或其他相當之機關、團體
    為鑑定，或審查他人之鑑定，並準用第203 條至第206 條之
    1 之規定（不包括第202 條囑託個人鑑定時應命鑑定人於鑑
    定前具結之規定），而鑑定之經過及其結果，應命鑑定人以
    言詞或書面報告，刑事訴訟法第208 條第1 項前段及第206
    條第1 項分別定有明文。查本件扣案之毒品，由檢察官指揮
    承辦員警分別送往法務部調查局、行政院衛生署管制藥品管
    理局鑑定，該等機關長期均受囑託鑑定刑事案件之毒品證物
    ，以協助偵辦刑案，所為之鑑定，自具有相當之專業及可信
    度，且該等機關之鑑定人員係依法令從事公務之人員，亦將
    鑑定經過及其結果（詳如附表所示）詳細載明於鑑定書上，
    並無任何顯不可信之情況，參照上開刑事訴訟法明文暨同法
    第159 條之4 第1 款之規定，本案所引用該等毒品鑑定書自
    有證據能力，均合先敘明。
貳、實體方面：
一、被告雖對上開事實欄「二、」所述2 次為警查獲並扣得各該
    毒品等物之情節坦承無誤，然矢口否認涉有何販賣第一、二
    級毒品之犯行，辯稱：伊之前有請楊長儀施用毒品，但沒有
    賣毒品給楊長儀過，我們全家兄弟姊妹都在吸毒，我們都一
    起買、一起吃云云；辯護人則為其利益辯稱：證人楊長儀警
    詢筆錄與原審證詞，未能契合。且楊長儀證稱只帶幾百元，
    卻要買1,000元的毒品，與一般買毒的情節不符，自不可信
    ，勘驗被告與警察間作筆錄前之對話（詳下述）內容均很模
    糊，自亦不足為憑等語。
二、94年7月9日查獲之部分：
(一)被告於當日晚上6時10分許，為警在其上揭住處，查扣附表
    一所示之物，此業據被告供述無誤，並有各該扣案物為憑；
    其中，編號1之粉末，經分送鑑定，分別含有第一級毒品海
    洛因及第二級毒品甲基安非他命之成分無誤（純度、重量及
    數量均詳如附表一所示），此有法務部調查局調科壹字第08
    0009832號鑑定通知書及行政院衛生署管制藥品管理局管檢
    字第0940008470號檢驗成績書各1件在卷可稽；另外，就查
    獲經過，證人即查獲員警吳福益業已於原審到庭結證稱：當
    天伊與同事一同在被告上開住處樓下等因案通緝的被告，被
    告後來載著女兒回來，女兒直接上樓，伊跟著上樓，另一名
    同事在樓下盤查被告，後來被告女兒開門讓伊進去，被告母
    親也在場，伊直到同事將被告帶上樓時，才在被告同意下搜
    索被告房間，因而查獲各該毒品等物（見原審卷第192頁審
    理筆錄），被告對其證詞亦當庭表示沒有意見，並有同意搜
    索證明書、搜索扣押筆錄、查獲照片等件在卷可稽，堪信吳
    福益所述之查獲經過為真；則依上開證據可知，附表一所示
    之扣案毒品及電子秤等物，均係在被告房間內所扣得無疑。
(二)雖被告於原審陳稱：該等毒品均係友人「林淑婉」所寄放云
    云；然證人吳福益證稱：其等查獲被告，將被告帶回派出所
    後，在製作警詢筆錄前，先對扣案之毒品磅秤重量，過程中
    被告在旁觀看，因為毒品數量很多，伊問被告怎麼來的，被
    告說是20萬在臺北買來的，伊問這麼多被告多久可以出完，
    被告說3天就可以出完，伊問被告大約可以賺多少，被告說
    賣一賣大約30萬，被告在陳述這段內容時，身心狀況都很正
    常，沒有任何提藥的狀況，伊與被告像在閒聊，被告第一次
    警詢筆錄記載之相關問題，就是伊根據被告上開所述而為提
    問，但被告在警詢時否認，可能是為了脫罪等語甚詳（見原
    審卷第195至197頁審理筆錄）；核其證詞，被告先當庭表示
    伊確實有講20萬元買進來，大約可以賣30萬元等語，而被告
    第一次警詢筆錄確有記載：「你有無在警方包裝、磅秤時對
    警方供述說所有查扣之物品皆為你所有？」、「你有無在警
    方包裝、磅秤時對警方供述說這些毒品是你在3日前在臺北
    購買，為新臺幣20萬元購買？」、「你有無在警方包裝、磅
    秤時對警方供述說這些毒品約3日就可賣出，且可賣出約新
    臺幣30萬元？」、「警方包裝、磅秤時你是否在旁？當時有
    無受限？」、「警方包裝、磅秤時你所說的話是否出於自由
    意識？」之問題，此有該次警詢筆錄存卷為憑（見94年度偵
    字第13078號卷第20、21頁），被告就最後2個問題尚且回答
    ：「有在旁，沒有受限，所說的話都是出於自由意識」等語
    明確，核與其於原審中承認講過這些話之供述相符；是證人
    吳福益證稱在製作被告警詢筆錄前磅秤毒品過程中，被告對
    其供述係以20萬元購入該等毒品，準備以30萬元賣出之詞應
    係屬實。
(三)被告另於原審中供稱：當初20萬、30萬這些話是隨口講的，
    可能是作筆錄前很緊張，警察問，其就隨便講，後來作筆錄
    時覺得事態嚴重，才把林淑婉講出來，之前不願講，是因為
    怕牽連到林淑婉云云，然被告所述「林淑婉」之姓名音譯、
    曾經在龍潭女監服刑等特徵，經查均無任何符合該等特徵之
    人可供傳訊到庭，確認被告所述是否實在，附表一所示毒品
    既係在被告房間內查獲，被告持有該等毒品之可能性最大，
    被告為警帶往派出所時對此自然知之甚詳，若該等毒品非其
    所有而係「林淑婉」寄放，被告又存心替「林淑婉」隱匿，
    警方於磅秤毒品時，又未以任何不正方法阻礙其自由陳述，
    則被告大可選擇如其於警詢時一概否認之方式，就警方詢問
    有關毒品來源之問話，答以不清楚或不知道，惟被告竟捨此
    不為，而就毒品進價供述明確，猶還進一步陳稱賣價多少、
    幾天可以出完等準備販賣該等毒品之細節，堪認被告於製作
    警詢前對吳福益所坦認之毒品進貨與售價、利潤等情節方係
    事實，其嗣後於警、偵訊及原審審理中辯稱「林淑婉」寄放
    附表一所示毒品云云均非可採。
(四)另證人吳福益雖稱上開對話過程均有錄音且隨案移送，然經
    原審勘驗該錄音帶，錄音帶因背景雜音導致多處對話不清楚
    ，無從聽到上開被告自承20萬元買進毒品之語，但確有錄及
    吳福益與被告間就磅秤毒品之事有所對話，其中包括：「警
    （即吳福益）：為什麼剛說0.1，現在秤是0.3，差這麼多；
    警：像你這樣0.6賣多少；陳（即被告）：（不清楚）；警
    ：賣2,000喔；陳：『我袋子重都有扣掉』」，此有原審勘
    驗筆錄在卷可稽（見原審卷第239頁）；由該勘驗結果觀之
    ，被告就吳福益員警問及0.6的毒品是否以2,000元賣出？雖
    未正面承認或否認，然竟迂迴陳稱：「我袋子重都有扣掉」
    ，被告自承其確實有這樣講過，當時被告意識清楚且未受警
    方以不正方法阻礙或影響其陳述，均已如前所述，被告自不
    可能不知道員警問話之意思，而其竟然答以有扣掉袋子重，
    因此隱含其販賣毒品之「價格公道」、不會偷斤減兩之意思
    ，此雖不足以直接證明被告確有以2,000元之價格賣出0.6公
    克之某種毒品給某人，但已足以佐證其於接受警詢前與吳福
    益間之對話，過程平和、問答自然，吳福益所述「像在閒聊
    」之詞非無所本，則被告在此「閒聊」情況下所稱：查獲前
    在臺北以20萬元販入附表一所示毒品，準備以合計30萬元之
    價格賣出（出完），進價與售價間將有10萬元之利潤等詞，
    實較其之後否認之供述為可信。至販入之時間，被告於警詢
    否認係查獲之3日前在台北購買，自不能據以認定係94年7月
    6日販入。
三、被告5次販賣海洛因予楊長儀之部分：
(一)證人吳福益到庭證稱：94年7月9日逮捕被告帶回派出所製作
    筆錄的過程中，「我們也有接聽她的手機，對方打來說要找
    『姐仔』，我說姐仔現在在忙，有什麼事情跟我講沒有關係
    ，對方說他要拿軟的拿壹張，之後我就跟他說請你到樓梯口
    來，之後楊長儀就出現在樓梯口，這時候，我們就表明身分
    是警察，我再問她剛剛那通電話是不是你打的，她說是，我
    問他你來做什麼，他遲疑一陣不說話，我再問他到底來做什
    麼，他才說他是要來拿海洛因，之後我們就請楊長儀回去派
    出所製作筆錄。」等節甚詳，而被告亦當庭自承：楊長儀要
    找的「姐仔」，就是要找被告（以上見本院卷第192、19
    3、197頁審理筆錄），是證人楊長儀之所以至警局接受詢問
    ，確與本案被告涉嫌販賣毒品之事具有高度關聯，而非無端
    憑空冒出來的證人指訴被告販毒。
(二)證人楊長儀於警詢證稱：伊當天（94年7月9日）要向被告購
    買海洛因，是撥打被告0000000000號電話聯絡被告，「最近
    一次跟被告買毒品是7月8日上午約9時許，在中壢市○○○
    街58巷10號5樓被告住處向被告購買海洛因，是於7月2日起
    即約1星期前開始向被告買海洛因，共交易過5次，每次都購
    買1,000元約0.2公克之海洛因，每次都是被告與伊交易海洛
    因，並無其他人，是要幫朋友『阿明』買的」等語明確，其
    並於該次警詢中稱：願意到法院說明指證被告並當庭對質（
    見94年度偵字第13078號卷第38至42頁）；經原審傳訊其到
    庭作證，楊長儀雖先稱：當天是打電話給被告想跟被告聊天
    ，是個男的接的，所以伊騙對方說「要調1張軟的」，伊想
    說這樣講可以見到被告，後來至被告住處樓梯口，警察吳福
    益出現並要其到警局配合偵辦，伊就被帶至派出所，伊沒有
    幫朋友跟被告買過毒品，在警詢中是怕被採尿而為該等陳述
    云云，與其警詢供述買毒經過顯有不符；然經原審依職權命
    作完證之證人劉建民退庭，並命被告暫退庭行隔離訊問，再
    詰以證人楊長儀，其即證稱：當天確實有跟電話中的男子說
    「要買1張軟的」，就是購買1, 000元大約0.15公克之海洛
    因，「於警詢中所述均實在」，之前否認是因為被告及其男
    友劉建民在場，所以伊有壓力等語甚詳，經辯護人詰問其為
    何攜帶3、4百元就要至被告住處向被告買1,000元之海洛因
    ，楊長儀亦解釋：伊不曉得被告會否通融讓其欠錢，之前有
    跟別人買過，也是金額不足的情形買到毒品（以上均見原審
    卷第198至203、206、207頁審理筆錄）。
(三)比對楊長儀於警詢、原審前後2度接受交互詰問中所述之證
    詞暨卷存其他證據可知，楊長儀所述騙對方說要調1張軟的
    ，才能在深夜見到被告與被告聊天云云，非但不合於常情
    ，且楊長儀自承確有為該等警詢中之供述，員警吳福益也就
    楊長儀警詢當時係出於自由意識而為陳述之事結證明確（見
    原審卷第193頁審理筆錄），而其於警詢中即係供稱打被告
    手機說要調1張軟的，根本沒有提及深夜找被告聊天之事，
    況楊長儀於原審初次接受交互詰問時即稱：與被告並無宿怨
    ，知道販毒是重罪，要謂楊長儀只是為了避免遭警方驗尿因
    而刻意掰出向被告買毒5次之經過，且還陳稱願意到法院作
    證與被告對質，因而可能使自己涉犯7年以下有期徒刑之偽
    證罪，實屬嚴重違背經驗法則之事。且吳福益業已證稱：當
    時並未在楊長儀身上查到違禁品，沒有理由強要求楊長儀接
    受驗尿，也沒有對楊長儀說要對其驗尿等語明確，故楊長儀
    證稱為怕驗尿而配合警方指認被告之詞，並非可採；又被告
    使用之0000000000號行動電話門號與楊長儀警詢中所留其使
    用之0000000000號門號，於94年7月1日至9日間有數度之通
    話紀錄，有卷附之雙向通聯紀錄可參 (原審卷第46頁至94頁
    )，足見二人熟識，且與楊長儀於警詢所供向被告購買毒品
    之時間、次數頗符合，堪認楊長儀於警詢之供述，較符實情
    ，可以採信。又楊長儀既有多次向被告購買毒品之經驗，二
    人已有一定之交情，則楊長儀本次買毒時先賒欠一部份金錢
    以取得毒品解癮，日後再行補齊，得被告同意之可能性甚高
    ，楊長儀於原審證稱：我不曉得甲○○是否會融通讓我以3
    、4百元買1000元之毒品等語 (原審卷第207頁)，已表明其
    當時身上現金不足，想向被告融通之意。自不能僅因楊長儀
    謂94年7月9日當天要以3、4百元向被告購買1,000元之海洛
    因，即認其證詞不可信，辯護人此部分所辯，亦非可採。
(四)綜上各節，均足認楊長儀於原審初次證述之情節多所隱匿，
    並非實在，而應以其於警詢及原審行隔離訊問後之證詞為可
    信，再佐以證人吳福益之證詞、扣案之毒品、電子磅秤、分
    裝袋等物暨被告自承拿過毒品給楊長儀之供述等證據方法，
    則被告自94年7月初某日起至同年7月8日止，先後5次販賣第
    一級毒品海洛因予楊長儀，價格均係1,000元，重量大約0.2
    公克，共計得款5,000元之事實已明，被告所辯沒有販賣海
    洛因予楊長儀之詞，均係畏罪之詞，不足採信。
四、94年7月25日查獲之部分：
(一)被告於當日凌晨3時30分許，搭乘劉建民之上開自小客車，
    在龍潭鄉○○○○道3 號高速公路上，為警在該自小客車內
    ，查扣附表二所示之物，此業據被告供述無誤，並有各該扣
    案物為憑；其中，編號1 之粉末，經分送鑑定，分別含有第
    一級毒品海洛因及第二級毒品甲基安非他命之成分無誤（純
    度、重量及數量均詳如附表二所示），此有法務部調查局調
    科壹字第080009894 號鑑定通知書及內政部警政署刑事警察
    局刑鑑字第0940116570號鑑定書各1 件在卷可稽；另外，就
    查獲經過，證人即查獲員警根世傳業已原審到庭結證稱：當
    天凌晨被告坐在右前座，劉建民駕車，因為車子開的有點搖
    晃，疑似酒駕，其等攔停示意停車並出示證件，正當巫榮能
    警員在查驗劉建民證件時，伊看到被告左腳附近有1個手提
    包，被告用手抓著提帶，並且不時回頭看劉建民，伊請被告
    用手把包包打開，結果包包一打開就看到夾鏈袋，伊就請被
    告下車，但劉建民竟然發動車輛欲向前逃逸，伊為阻止劉建
    民還被拖行1、20公尺，但仍阻止劉建民並令其停車，這時
    候伊才叫站在原地的被告過來把包包拿到後行李箱蓋上，伊
    叫被告打開包包，發現裡面有毒品及行動電話等物（見原審
    卷第233頁筆錄），被告對此次查獲之經過亦均自承無誤，
    根世傳證述之查獲經過自係事實；則依其證詞可知，上開附
    表二所示之扣案毒品及電子秤等物，均係在被告隨身攜帶之
    手提包內所扣得無疑。
(二)又被告於此次查獲後，即於警詢中坦白供稱：伊於94年7月
    24日下午5時許，在臺北市某咖啡廳內，向綽號「阿西」之
    男子以30萬元之價格，購入附表二所示之海洛因及甲基安非
    他命，「準備販賣圖利」，我共與「阿西」交易三次，第一
    次於7月初金額5萬元、第二次於7月10日金額10萬元，這是
    第3次與「阿西」交易，尚有尾款未與「阿西」談妥等節（
    見94 年度偵字第13097號卷第8頁筆錄）；經原審傳訊證人
    根世傳，證稱：製作這份警詢筆錄時，均是依照被告自由陳
    述而為記載，被告提到關於毒品來源、用途等詞，都是被告
    自己陳述而來，當時被告的精神狀況都很正常等語；被告亦
    在庭供稱：「當時我製作上開警詢筆錄的時候精神狀況是正
    常的。」，經審判長問以：「既然你精神狀況正常，是不是
    代表警察問你的時候，你都很清楚警察問你的問題？」，被
    告亦當場答稱：「是」（以上見原審卷第234、236頁審理筆
    錄），則被告上開警詢中之自白係出於任意性之事，並無疑
    義。依上開自白，被告第一次販入係7月初，第二次7月10日
    販入，正好係94年7月9日被查獲之後，頗符實情，但此部分
    並未遭查獲，不能佐證確有販入之事實。至第一次販入之金
    額，其原供稱係20萬元，此部分則供稱係5萬元，並不一致
    ，然依扣案如附表一之毒品數量，且有部分已個人使用及販
    售予楊長儀觀之，應認係以20萬元販入為可採。
(三)此外，關於毒品之用途，證人根世傳證稱：查獲被告與劉建
    民時，當場有問被告這些東西是誰的？被告說是自己的，伊
    當場還問這麼多毒品及分裝袋要做什麼？被告當場回答除了
    自己吸食外，也有在賣，製作筆錄前，伊也私底下問被告為
    何要賣毒品，被告稱其夫入獄，有小孩要養，自己又染上毒
    癮，所以才去批毒品回來自己施用，順便販賣；雖被告否認
    員警有在查獲現場及製作警詢筆錄前問其扣案毒品之用途，
    然證人即警員巫榮能於原審亦證稱：被告在後車廂蓋上打開
    包包的時候，伊站在小隊長（按即根世傳）旁邊，很清楚整
    個過程，伊有問被告包包裡面的白色粉末是什麼，被告說那
    是海洛因，並說還有安非他命，伊有聽到根世傳當場問被告
    毒品用途，根世傳問被告毒品做什麼用，被告說是自己要吸
    食的，根世傳並問除了自己要吸食之外，為何還有這麼多的
    夾鏈袋及分裝袋，被告回答要賣給一些人等語（以上均見原
    審卷第235至238頁審理筆錄），核與上開根世傳之證詞及被
    告警詢中之任意性自白均相符合，足證被告確有對該等員警
    表示附表二之扣案海洛因及甲基安非他命除供己施用外，亦
    將販賣給他人以賺取一定利潤。
(四)對於該等附表二所示毒品之來源，包含附表一所示之毒品在
    內，被告雖於原審辯稱皆係某「林淑婉」之友人一次寄放在
    其身上，附表一部分第一次查獲時經警扣案，附表二部分其
    正要拿去還給「林淑婉」，還謂因為怕被一次查獲，因而分
    別放置在不同處所云云；然被告亦曾於原審準備及延押訊問
    程序中自承扣案毒品皆為其所有（見原審卷第19、102頁筆
    錄），於本院審理中則供稱：我第二次查到的東西，是第一
    次買的剩下來的，不是第二次又買的，第一次查獲的時候，
    並沒有全部都被警察搜到，我第一次是在立德西街被抓到，
    但是我沒有住那裡等語 (本審96年5月30日審判筆錄第8頁、
    第9頁)，足認所辯係「林淑婉」寄放云云，係屬虛構，不可
    採信。又被告於警詢分就附表一、二毒品之販入時間（94年
    7月初、94年7月24日）、價錢（20萬元、30萬元）等節供述
    甚詳，又2次查獲之時間、地點、員警（單位）、毒品數量
    等均有不同，第一次查獲時扣得附表一之毒品，第二次查獲
    時扣得附表二之毒品，經鑑驗結果，先後二度查獲之海洛因
    純度並不相同，第一次為42．25%；第二次為63．75%，自不
    可能係同時販入。且被告於本審供稱扣案毒品是大約花了20
    萬元買的，當時海洛因一兩約10萬元、安非他命大約一兩2
    萬元，惟扣案之海洛因合計為109．6公克 (23．91公克＋85
    ．69公克)，換算約2．93兩 (1兩約37．5公克)，即需約30
    萬元，甲基安非他命合計143．62公克 (20．47＋123．15)
    ，換算約3．8兩，需約7萬6千元，顯非20萬元可買到。所辯
    係一次以20萬元販入，亦不可採。
五、至於被告2 次為警查獲後，經採集其尿液檢驗結果，確均呈
    現安非他命、甲基安非他命、嗎啡、可待因之陽性反應，此
    有台灣尖端先進生技醫藥股份有限公司濫用藥物檢驗報告2
    件附於原審卷可稽，被採尿人姓名編號核亦均無誤；然施用
    海洛因後26小時內多可驗出，施用甲基安非他命後96小時內
    多可驗出，此為本院職務上所已知之事，被告前開尿液檢驗
    結果，僅能證明其於2次為警查獲前一定時間內有施用上開2
    種毒品，亦僅可認其於購入前開毒品後可能分取部分自行施
    用，不影響被告用之以販售圖利。
六、被告販入之數量相當多，已如上述，且有分裝袋、電子磅秤
    等物扣案，被告亦曾自白準備販售圖利，前開毒品絕非單只
    供被告施用等情觀之，其於販入該等毒品後伺機販售之意甚
    明。再我國法令對販賣毒品者臨以嚴刑，惟毒品仍無法禁絕
    ，其原因實乃販賣毒品存有巨額之利潤可圖，故販賣毒品者
    ，如非為巨額利潤，必不冒此重刑之險，是以有償販賣毒品
    者，除非另有反證證明其出於非圖利之意思而為，概皆可認
    其係出於營利之意而為（最高法院93年度台上字第1651號、
    87年度台上字第3164號等判決意旨參照）。本件被告已自承
    第一次扣案之毒品係以20萬元販入，準備以30萬元賣出，期
    間已有5次販售海洛因予楊長儀，每次約0．2公克，販售1，
    000元；第二次販入之毒品，亦「準備販賣圖利」，自可合
    理推論其係高於進價之價格販售予楊長儀，被告該5次販賣
    毒品之行為確亦存有營利之意圖至明。
七、是以，被告意圖營利，基於販賣毒品之意思，分別以20萬元
    及30萬元之價格販入附表一、二所示之海洛因及甲基安非他
    命，另又自94年7月初某日起至同年7月8日止，以每次1,000
    元（約0.2公克）之價格，售出海洛因予楊長儀共計5次，總
    計得款5,000元等情均事證明確，被告於警詢中之任意性自
    白與事實相符而可採信。嗣於原審及本審所辯，顯係卸責之
    詞，無足採信，被告犯行洵堪認定，自應依法論科。
參、論罪科刑及沒收：
一、按行為後法律有變更者，適用行為時之法律。但行為後之法
    律有利於行為人者，適用最有利於行為人之法律。修正後刑
    法第2條第1項定有明文，已改「從舊從輕」之原則。被告行
    為後，刑法第56條連續犯之規定，業已於94年1月7日刪除「
    以一罪論並加重其刑」之規定，並於94年2月2日公布，95年
    7月1日施行，比較修正前、後之規定，連續數行為，如依修
    正前刑法第56條之規定，應僅論以1罪；修正後則需論以數
    罪併罰，自以修正前連續犯之規定，有利於被告。至於修正
    後刑法第55條但書關於想像競合科刑之限制，為法理之明文
    化，非屬法律變更，應適用裁判時即修正後規定。
二、按販賣毒品罪，並不以販入之後復行賣出為構成要件，苟以
    營利為目的，將毒品販入或將之賣出，有一於此，其犯罪即
    經完成（最高法院94年度台上字第5317號、88年度台上字第
    3898號判決意旨參照）。查海洛因、甲基安非他命分屬毒品
    危害防制條例第2條第1項、第2項所列之第一級、第二級毒
    品，均不得非法販賣，本件被告以營利之意而分別販入附表
    一、二所示之海洛因及甲基安非他命、5次販賣海洛因予楊
    長儀。核其所為，均係犯毒品危害防制條例第4條第1項、第
    2項之販賣第一級毒品、第二級毒品罪；原起訴意旨認被告
    係犯同條例第5條第1項、第2項之罪，容有誤會，惟起訴書
    既已載明被告係出於意圖販賣毒品以圖利之意思而販入該等
    毒品，應認被告販賣毒品之事實業經起訴，故起訴事實相同
    ，公訴檢察官於原審亦已當庭更正起訴法條，並無礙於被告
    之訴訟防禦權，爰依法變更起訴法條；至於被告販賣海洛因
    予楊長儀之事實，因與起訴部分具有連續犯裁判上一罪之關
    係，「一部起訴效力及於全部」，本院自得併予論處，均附
    此敘明。
三、被告販賣前、後持有該等毒品之低度行為，為販賣之高度行
    為所吸收，不另論罪。又被告先後2次販入海洛因之行為、
    5次販售海洛因予楊長儀之行為、2次販入甲基安非他命之行
    為，均時間緊接，所犯皆係構成要件相同之罪名，為連續犯
    ，應各依修正前刑法第56條連續犯之規定論以一罪。再其分
    2次同時販入附表一、二之海洛因及甲基安非他命，分別只
    有一販入行為，故其係一行為觸犯上開2罪名，為想像競合
    犯，應依修正後刑法第55條規定，從一重論以連續販賣第一
    級毒品海洛因罪。
四、原審據以論罪科刑，固非無見，惟 (一)、被告係於94年7月
    初第一次販入毒品，94年7月2日起至同年7月8日止，販賣海
    洛因予楊長儀，原判決認係自94年7月6日左右販入，且自94
    年6月底某日起至同年7月8日止，販賣海洛因予楊長儀，已
    有未合；(二)、被告第一次販入之毒品，期間有部分已因自
    行施用及販售予楊長儀而不存在，原判決認第一次係販入附
    表編號1所示之海洛因及甲基安非他命，亦與事實不符。被
    告上訴，否認犯罪，雖無理由，惟原判決既有上開可議之處
    ，仍屬無可維持，應由本院將原判決撤銷改判。爰審酌毒品
    之危害至大，施用者不只殘害自身，其因施用毒品而散盡家
    財、連累家人，或為籌措買毒費用鋌而走險屢屢犯罪者，更
    不可勝計，故毒品所造成之社會問題尤大於施用者本身所受
    之毒害，販賣毒品者以此牟利，欲散播毒害於國人，嚴重損
    人利己，惡性實重；本件被告多次販入並賣出上開毒品，依
    其供販賣所持有之毒品數量合計觀之，海洛因高達109.6公
    克、甲基安非他命高達143.623公克，其中1包純度更高達
    97.2﹪，均有上開各該鑑定報告為憑，若經稀釋後，將可賣
    出予更多之人，圖得更多不法利益，若未及時查獲，勢將造
    成莫大之毒害，且被告於販毒為警查獲後，又再度販入毒品
    準備販售圖利，並無任何情堪憫恕之處，犯後猶未能坦承犯
    行，且飾詞卸責，態度非佳，但經查獲其賣毒之所得僅5,
    000元，且僅售予單一對象（即楊長儀），尚無處以死刑而
    完全剝奪其回歸社會之機會之必要，暨其素行、生活狀況、
    犯罪之動機、目的、手段等一切情狀，量處如主文第二項所
    示之刑，並諭知褫奪公權終身，以昭炯戒。
五、沒收部分：
(一)扣案如附表一、二編號1所示之毒品，分係查獲之第一級毒
    品海洛因及第二級毒品甲基安非他命，不問是否屬於被告所
    有，均應依毒品危害防制條例第18條第1 項前段規定，諭知
    沒收銷燬之；至取樣化驗部分既已驗畢用罄滅失，不另諭知
    沒收銷燬。
(二)至包裝該等毒品之外包裝袋部分，雖有鑑定機關將毒品及分
    裝袋分別予以秤重，然其倒取、刮除等動作，難免仍會造成
    細微毒品之殘留，性質上顯不能完全析離，此見諸法務部調
    查局曾就該局鑑定之情形說明：「本局鑑驗毒品秤重主要係
    以傾倒，必要時亦會輔以刮杓刮取之方式，儘可能將原送驗
    包裝袋內毒品與包裝袋分離後各別秤重，所得之毒品重量稱
    為『淨重』，包裝袋重量則以『空包裝重』稱之，然無論依
    上述何種方式分離，原送驗包裝袋內均仍會有微量毒品成分
    殘留」等語（該局93年11月16日調科壹字第09362396550 函
    可參）即知，是該等包裝袋與毒品均無法完全析離之，均應
    依毒品危害防制條例第18條第1 項前段併諭知沒收銷燬之。
(三)扣案之OKWAP牌行動電話（搭配0000000000號門號，不含該
    門號之SIM卡）1具，被告自承為其所有之物，且係供與楊長
    儀聯絡販賣第一級毒品海洛因所用之物，亦據證人楊長儀證
    述明確，爰依毒品危害防制條例第19條第1項規定沒收。
(四)被告販賣第一級毒品海洛因予楊長儀合計所得5,000元，應
    依毒品危害防制條例第19條第1 項宣告沒收，且前開販賣所
    得均未經扣案，故併諭知如全部或一部不能沒收時，以其財
    產抵償之。
(五)又刑法第38條沒收之規定亦於94年1月7日修正公布，並於95
    年7月1日施行，按從刑附屬主刑，除法律有特別規定外，依
    主刑所適用之法律（最高法院95年第8次刑庭會議決議參照
    ）；查沒收為從刑之一種，本件依修正後刑法第2條第1項之
    規定就主刑比較結果，應適用行為時（即修正前）之法律，
    已如前述，依從刑附屬於主刑之原則，自不得就新舊法予以
    割裂適用，應一律適用行為時（即修正前）之法律；扣案如
    附表一、二編號2所示之電子秤、分裝袋及杓子，為被告所
    有，業據其供陳在卷，且係預備供其分裝第一級毒品海洛因
    、第二級毒品甲基安非他命以販賣所用之物（也無證據證明
    被告販售海洛因予楊長儀時有用到該等之物），爰依修正前
    刑法第38條第1項第2款之規定，併予宣告沒收。
(六)至於上開行動電話內之SIM卡雖為被告供本案犯罪所用之物
    ，惟此係電信公司提供予其客戶通訊所用之認證憑證，並非
    屬被告所有；另其餘扣案之物（詳如各該附表編號3 所示）
    ，雖均係被告自承為其所有，然或係供其施用毒品所用而與
    本案無關（如吸食工具等）、或係其日常生活所用或所得之
    物（如搭配0000000000號門號之行動電話、電話本、註記被
    告賣檳榔之出貨紀錄之帳冊、現金、未扣案之手提包），均
    業據被告供述明確，故無證據證明該等之物係與本案被告販
    賣毒品之行為有關，且非違禁物，均不另就此為沒收之諭知
    ，併予敘明。
肆、退併部分：
一、臺灣臺北地方法院檢察署檢察官移送併辦意旨略以：被告明
    知海洛因及大麻屬毒品危害防制條例所規範之毒品，依法不
    得製造、運輸、販賣，竟於93年4 月間，在臺北市中山區○
    ○○路○ 段83號之租屋處，與真實姓名年籍不詳自稱「王志
    明」之成年男子，共同基於販賣第一級毒品海洛因及第二級
    毒品大麻之犯意，由「王志明」將該等分裝好之毒品，以每
    小包1,000 元及2,000 元之價格販售給不特定之人，並由被
    告負責遞送，被告因此可獲得免費施用海洛因之利益；嗣於
    同年月15日下午8 時10分許，為警循線在上址查獲，並扣得
    海洛因21包、大麻1 包等物；因認被告涉犯毒品危害防制條
    例第4 條第1 項、第2 項、第5 條第1 項、第2 項之罪嫌，
    且與上開有罪部分有連續犯之裁判上一罪關係，因而移請併
    辦等語。
二、按連續犯之所謂出於概括犯意，必須其多次犯罪行為自始均
    在一個預定犯罪計劃以內，出於主觀上始終同一犯意之進行
    ，若中途另有新犯意發生，縱所犯為同一罪名，究非連續其
    初發的意思，即不能成立連續犯（最高法院70年台上字第62
    96號判例參照，此則判例於刑法修正後仍保留，僅應注意刑
    法已經刪除連續犯之規定，故該則判例於本案仍有適用，附
    此敘明）。
三、查本案被告連續販賣第一級毒品海洛因及第二級毒品甲基安
    非他命之犯行，均係於94年6 、7 月間所為，與上開檢察官
    併辦被告涉嫌販賣毒品之行為係93年4 月間所為，前後差距
    1 年以上，時間並非緊接，縱使該等販毒行為均成立犯罪，
    參照上開說明，亦難認被告係出於概括犯意反覆而為，自難
    謂該併辦部分與被告前揭有罪部分有何連續犯之裁判上一罪
    關係，本院就此部分之事實自無從予以審酌，應退由檢察官
    另行偵辦處理，併此敘明。
據上論斷，應依刑事訴訟法第369條第1項、第364條、第299條第
1項前段、第300條，毒品危害防制條例第4條第1項、第2項、第
18條第1項前段、第19條第1項，刑法第2條第1項前段，刑法第11
條、第55條、第37條第1項、修正前第56條、第38條第1項第2款
，判決如主文。
本案經檢察官陳維練到庭執行職務。
中　　華　　民　　國　　96　　年　　6　　月　　13　　日
                  刑事第九庭審判長法  官  劉景星
                                  法  官  官有明
                                  法  官  陳世宗
以上正本證明與原本無異。
如不服本判決，應於收受送達後十日內向本院提出上訴書狀，其
未敘述上訴之理由者並得於提起上訴後十日內向本院補提理由書
（均須按他造當事人之人數附繕本）。
                                  書記官  丁淑蘭
中　　華　　民　　國　　96　　年　　6 　　月　　15　　日
附錄：本案論罪科刑法條全文
毒品危害防制條例第4條
製造、運輸、販賣第一級毒品者，處死刑或無期徒刑；處無期徒
刑者，得併科新臺幣1 千萬元以下罰金。
製造、運輸、販賣第二級毒品者，處無期徒刑或7 年以上有期徒
刑，得併科新臺幣7 百萬元以下罰金。
製造、運輸、販賣第三級毒品者，處5 年以上有期徒刑，得併科
新臺幣5 百萬元以下罰金。
製造、運輸、販賣第四級毒品者，處3 年以上10年以下有期徒刑
，得併科新臺幣3 百萬元以下罰金。
製造、運輸、販賣專供製造或施用毒品之器具者，處1 年以上7
年以下有期徒刑，得併科新臺幣1 百萬元以下罰金。
前五項之未遂犯罰之。
附表一：（94年7月9日查獲者）
┌──┬────────┬───────────────┐
│編號│扣案物項目      │扣案物內容及其數量            │
├──┼────────┼───────────────┤
│ 1  │毒品            │第一級毒品海洛因19包          │
│    │                │（淨重23.91 公克，空包裝重4.51│
│    │（沒收銷燬）    │  公克，純度42.25﹪，純質淨重 │
│    │                │  10.10公克）。               │
│    │                │第二級毒品甲基安非他命12包    │
│    │                │（實稱毛重20.473公克，含12只塑│
│    │                │  膠袋、12張標籤紙及12支訂書針│
│    │                │ ）。                         │
├──┼────────┼───────────────┤
│ 2  │（預備）供販賣毒│電子秤1 個、分裝袋148 只（大型│
│    │品所用之物      │18個、中型50個、小型80個）、杓│
│    │                │子3 個、OKWAP 牌行動電話1 具（│
│    │（沒收）        │搭配0000000000號，不含該門號之│
│    │                │SIM 卡）。                    │
├──┼────────┼───────────────┤
│ 3  │其他            │三星牌行動電話1 具（搭配093854│
│    │                │9048號）、上開2 門號之SIM 卡共│
│    │（不予沒收）    │2 張、帳冊1 本、電話本1 本、現│
│    │                │金10,000元等物。              │
└──┴────────┴───────────────┘
附表二：（94年7月25日查獲者）
┌──┬────────┬───────────────┐
│編號│扣案物項目      │扣案物內容及其數量            │
├──┼────────┼───────────────┤
│ 1  │毒品            │第一級毒品海洛因32包          │
│    │                │（淨重85.69 公克，空包裝重9.18│
│    │（沒收銷燬）    │  公克，純度63.75 ﹪，純質淨重│
│    │                │  54.63 公克）。              │
│    │                │第二級毒品甲基安非他命10包    │
│    │                │（驗前總毛重123.15公克，包裝塑│
│    │                │  膠袋總重約4.01公克，取樣共0.│
│    │                │  23公克驗畢用磬，驗餘總毛重12│
│    │                │  2.92公克；其中1 包測得之甲基│
│    │                │  安非他命純度為97.2﹪）。    │
├──┼────────┼───────────────┤
│ 2  │預備供販賣毒品所│電子秤2 個、分裝袋241 只。    │
│    │用之物          │                              │
│    │                │                              │
│    │（沒收）        │                              │
├──┼────────┼───────────────┤
│ 3  │其他            │Innostream牌行動電話1 具（搭配│
│    │                │0000000000號門號，含SIM 卡）、│
│    │（不予沒收）    │現金29,000元等物。            │
└──┴────────┴───────────────┘
